【裁判字號】    98,交聲,240
【裁判日期】    980331
【裁判案由】    違反道路交通管理處罰條例聲明異議
【裁判全文】
臺灣士林地方法院交通事件裁定        98年度交聲字第240號
原處分機關  交通部公路總局新竹區監理所中壢監理站
異  議  人
即受處分人  甲○○
上列異議人即受處分人因違反道路交通管理處罰條例案件，對於
交通部公路總局新竹區監理所中壢監理站民國97年12月17日所為
之處分（原處分案號：壢監裁字第裁53-DP0000000號）聲明異議
，本院裁定如下：
    主  文
原處分撤銷。
甲○○不罰。
    理  由
一、原處分意旨略以：異議人即受處分人甲○○於民國97年10月
    20日下午4 時30分許，駕駛車牌號碼7020-QU 號自用一般小
    客車（下稱系爭小客車），在桃園縣中壢市○○○路與自強
    四路口發生交通事故，為警舉發「轉彎車不讓直行車先行」
    及「肇事致人受傷」之違規，爰依道路交通管理處罰條例第
    48條、第63條第1 項第1 款（原處分裁決書漏未記載第63條
    第1 項第1 款）、第61條第3 項前段規定，裁處罰鍰新臺幣
    （下同）900 元，並計違規點數4 點。
二、異議意旨略以：受處分人於上揭時、地駕駛系爭小客車，行
    駛至桃園縣中壢市○○○路與自強四路口欲左轉，適有對向
    之休旅車也要左轉，伊便停在自強一路、自強四路路口偏向
    自強一路對向內側車道上靜止不動，讓該休旅車先行左轉，
    詎尾隨該休旅車後方由陳日珍騎乘之HXT-223 號重型機車，
    行駛在內側車道，且車速很快，直接撞上系爭自小客車之右
    前輪胎，機車騎士陳日珍倒地左腳輕微受傷；伊依路權規定
    正常行駛，並無未禮讓直行車之違規，本件交通事故不應歸
    責受處分人等語。
三、按汽車行駛至交岔路口，其行進、轉彎，轉彎車應讓直行車
    先行，汽車駕駛人轉彎時，轉彎車不讓直行車先行者，處新
    臺幣（下同）600 元以上1,800 元以下罰鍰，又汽車駕駛人
    ，駕駛汽車違反道路交通安全規則，因而肇事致人受傷者，
    記違規點數3 點，道路交通安全規則第102 條第1 項第7 款
    、道路交通管理處罰條例第48條第1 項第6 款、第61條第3
    項固有明定。次按認定犯罪事實所憑之證據，雖不以直接證
    據為限，間接證據亦包括在內。然而無論直接證據或間接證
    據，其得為訴訟上之證明者，須於通常一般之人均不致有所
    懷疑，而得確信其為真實之程度者，始得據為有罪之認定。
    倘其證明尚未達此一程度，而有合理之懷疑存在，而無從使
    事實審法院得有罪之確信時，即應由法院為諭知被告無罪之
    判決（最高法院76年度臺上字第4986號判例參照）。又法院
    受理交通事件，準用刑事訴訟法之規定，道路交通管理處罰
    條例第89條前段定有明文，是以法院審理行為人違反道路交
    通管理處罰條例案件時，當有其適用。從而法院於審理行為
    人違反道路交通管理處罰條例案件，如就原處分機關所認定
    之行為人違規事實仍有合理之懷疑，而無法確信行為人確有
    該當於道路交通管理處罰條例各該處罰條文之構成要件事實
    時，此際即應依罪疑唯輕之原則，為受處分人有利之認定。
四、經查：
(一)受處分人於上開時間，駕駛系爭自小客車，行經桃園縣中壢
    市○○○路與自強四路交岔路口，欲左轉時，與行駛於對向
    快車道陳日珍騎乘之上開機車發生碰撞，系爭自小客車右前
    輪胎破損、右前輪上方葉子板刮傷，上開機車頭前置物籃凹
    損等情，為受處分人供明，並有道路交通事故現場圖1 紙、
    道路交通事故調查報告表2 紙、調查筆錄2 份、系爭自小客
    車、上開機車受損情形及現場照片6 幀在卷可稽（本院卷第
    34至43頁），此部分事實堪可認定。
(二)證人即為上開交通事故製作書面文件之員警乙○○證稱：員
    警抵達事故現場時，車輛已移動，係根據雙方當人陳述繪製
    現場圖，上開路口僅有紅、黃、綠三種燈光號誌，無左轉專
    用燈，左轉車輛在直行綠燈時俟機轉彎；受處分人應係停車
    等候左轉之狀態，機車騎士可能視線被同向前方之休旅車擋
    住而撞上系爭自客車等語（本院卷第24、25頁），騎乘上開
    機車之陳日珍於接受交通事故調查時供稱：伊車速約時速30
    公里，看到系爭自小客車時約距5 至6 尺，伊緊急剎車但來
    不及，機車車頭與對方右前葉子板發生碰撞等語（本院卷第
    34頁），依證人乙○○、機車駕駛人陳日珍所述，上開事故
    發生時，應係機車先撞及系爭自小客車，徵諸卷附系爭自小
    客車、機車受損照片顯示：系爭自小客車受損部位為右前輪
    及上方葉子板，機車則係車頭籃撞凹甚明，足證受處分人供
    稱其停在交岔路口等候對向休旅車左轉，機車撞上來時系爭
    自小客車為停止狀態等語，尚非不可採信。又上開路口並無
    左轉專用燈號，業經證人乙○○證述明確，足見受處分人擬
    左轉，必須利用直行綠燈時，先行進至交岔路口，其為禮讓
    對向左轉車輛而於路口停等，實難認受處分人有「轉彎車未
    禮讓直行車」之情事；受處分人停等之位置雖略進入對向車
    道，惟此為左轉行為之必然行向，適足反證受處分人本已進
    行左轉之動作，為禮讓對向左轉車輛而停下；受處分人復供
    稱：伊先看到休旅車，等伊看到機車，機車已撞下來等語（
    本院卷第27頁），核與機車駕駛人陳日珍供稱其約於距離5
    至6 尺時看到爭自小客車，緊急剎車已來不及等語相符（本
    院卷第34頁），益證受處分人在路口暫停等候休旅車左轉，
    無從發現休旅車後方之機車，隨後即遭機車撞及，其主觀上
    並無「休旅車後尚有機車」之認識，遑論有「不禮讓直行機
    車先行」之故意或過失。進者，道路交通安全規則第102 條
    第1 項第7 款規定「轉彎車應讓直行車先行」（原係同條第
    1 項第6 款前段）於95年6 月30日修正公布，於同年7 月1
    日起施行，刪除修正前道路交通安全規則第102 條第1 項第
    6 款但書：「但直行車尚未進入交岔路口，而轉彎車已達中
    心處開始轉彎，直行車應讓轉彎車先行」之規定，修正後規
    定將直行車行駛於道路上規範為絕對優先路權，目的在於杜
    絕轉彎車常利用上開修正前但書規定而加速轉彎，以求搶先
    取得路權，而本件受處分人並非加速轉彎，反而係停車禮讓
    對向轉彎車先行，揆諸上開修法意旨，受處分人所為並未違
    背保障直行車絕對路權之規定，自難以違規責任相繩。
(三)次按汽車行駛時，駕駛人應注意車前狀況及兩車併行之間隔
    ，並隨時採取必要之安全措施，道路交通安全規則第94條第
    3 項定有明文，上開交通事故係機車先撞及系爭自小客車，
    業如前述，足見機車駕駛人未依上開規定注意車前狀況，係
    本件交通肇事之主因，桃園縣政府警察局道路交通事故肇因
    研判亦認「B 車（即上開機車）涉嫌未注意車前狀況」，有
    該研判表1 份在卷可稽（本院卷第33頁），該研判表雖認受
    處分人有「轉彎車未讓直行車先行肇事致人受傷」之肇事責
    任，惟依證人乙○○證稱：肇事原因係依路權研判，轉彎車
    切入車道就是侵犯對向路權云云（本院卷第26頁），上開肇
    因研判結論顯未慮及系爭自小客車已進行左轉動作，當然會
    進入對向車道，且受處分人對於機車直行於對向內側車道並
    無認知，欠缺「不禮讓直行車」之主觀意思，此部分研判結
    論殊有未洽，應認本件交通事故之發生，係可歸責於上開機
    車駕駛人，受處分人並無「違反道路交通安全規則因而肇事
    致人受傷」之違規。
五、綜上所述，本件並無積極證據足證受處分人有上開違規行為
    ，應為對受處分人有利之認定。原處分機關不察，遽對受處
    分人為前開裁決，難認為允當，應認異議為有理由，由本院
    將原處分撤銷，改諭知受處分人不罰。
據上論斷，依道路交通案件處理辦法第20條前段，裁定如主文。
中    華    民    國    98    年    3     月    31    日
                    交通法庭法  官  陳美彤
以上正本證明與原本無異。
如不服本裁定應於送達後5日內向本院提出抗告狀。
                            書記官  吳旻玲
中    華    民    國    98    年    3     月    31    日


司法院資訊處製作；財團法人民間司法改革基金會備份。
